【裁判字號】    99,抗,193
【裁判日期】    991208
【裁判案由】    聲明異議
【裁判全文】
臺灣臺北地方法院民事裁定               99年度抗字第193號
抗  告  人  臺灣高等法院檢察署
法定代理人  顏大和
訴訟代理人  黃和協
相  對  人  許金郎
            許登超
            許筆超
            許馨文
            許馨仁
上列當事人間聲明異議事件，抗告人對於中華民國99年8月24日
本院所為之99年度北事聲字第2號民事裁定提起抗告，本院裁定
如下：
    主  文
抗告駁回。
抗告費用新臺幣壹仟元由抗告人負擔。
    理  由
一、抗告意旨略以：調解事件，係屬司法事務官依法直接辦理之
    事務，而民事訴訟法第240條之4第1項所謂終局處分，並不
    以對當事人之聲請所為之准駁處分為限，司法事務官依職權
    應為終局的意思表示，亦應包括在內；復依司法事務官於民
    國99年7月29日核發之調解不成立證明書內容以觀，應係同
    法第240條之2所定司法事務官職務上製作之不成立處分書，
    僅該簡式的不成立處分書兼具證明書作用而已，此自司法事
    務官於99年7月28日調解紀錄表批示：「調解不成立」相合
    ，足證司法事務官所為調解不成立之意思表示，已發生法律
    上效力，即屬民事訴訟法第240條之4第1項之終局處分，原
    審不察，竟謂本件司法事務官判定調解不成立，僅為兩造調
    解不成立此一事實之證明文件，而非終局處分云云，於法不
    合，且無視司法事務官調解不成立之法效意思，亦有欠妥適
    。另抗告人當庭聲請命即為辯論之同時，法院應即命為辯論
    ，殊無於准許為訴訟辯論之同時，又寄發調解不成立證明書
    ，並於不成立證明書內教示抗告人應於調解不成立證明書送
    達後10日之不變期間內另行起訴之理，司法事務官竟將繼續
    發生訴訟繫屬之案件誤為訴訟終結之處分，違反同法第419
    條第3項之規定，其違法踐行終結調解之程序應予撤銷，原
    裁定駁回抗告人之異議並不合法，爰依法提起抗告，請求廢
    棄原裁定等語。
二、按「調解不成立時，本案報結，並應分別依下列方式處理：
    (一)事件為聲請調解事件者，應付與當事人調解不成立證明書
    。如兩造於調解期日到場而調解不成立，一造當事人聲請即
    為訴訟之辯論，另一造未聲請延展期日者，按該事件應適用
    之訴訟程序另行分案，由法官審理之」，司法事務官辦理調
    解事件規範要點第21條第1款定有明文。次按「當事人兩造
    於期日到場而調解不成立者，法院得依一造當事人之聲請，
    按該事件應適用之訴訟程序，命即為訴訟之辯論」，民事訴
    訟法第419條第1項亦有明定。準此，法院得依當事人之聲請
    ，按該事件應適用之訴訟程序命即為訴訟辯論，係指依據民
    事訴訟法第406條之1之規定，由簡易庭法官或原案件之承審
    法官所行之調解程序，或由法官選任調解委員先行調解，俟
    至有成立調解之望或其他必要情形有法官介入之調解程序而
    言。
三、經查，本件抗告人於98年10月9日向本院臺北簡易庭具狀聲
    請調解與相對人間遷讓房屋等事件，經本院分98年度司北調
    字第404號案件後，經司法事務官訂期送本院調解委員調解
    ，抗告人即於99年7月28日當庭具狀聲請法院即為訴訟辯論
    ，乃經司法事務官於民事調解紀錄表批調解不成立，並依該
    案所應適用之通常訴訟程序而於99年8月5日函送本院民事庭
    審理，並經本院民事庭分99年度訴字第3613號案件審理中等
    情，有原審調閱上開聲請調解卷及上開民事卷核對無誤，揆
    諸司法事務官辦理調解事件規範要點第21條第1款規定，本
    院司法事務官所為尚無不合，又法院之調解，係於法院就當
    事人間發生爭議之法律關係，利用調解程序，勸導兩造為息
    爭之合意，以避免訴訟之程序，本件兩造到場調解既不成立
    ，即應適用訴訟程序，由法官審理之，故抗告人向司法事務
    官聲請即為訴訟之辯論，自應由法官許可之，是本件司法事
    務官將調解案件報結，並另行移送民事庭分案由法官定期審
    理，於法並無違誤。從而，原審裁定駁回抗告人之異議，核
    無不合，抗告意旨猶執前詞，指摘原裁定不當，求予廢棄另
    為裁定，為無理由，應予駁回。
四、據上論結，本件抗告為無理由，依民事訴訟法第495條之1第
    1項、第449條第1項、第95條、第78條，裁定如主文。
中    華    民    國    99    年    12    月    8     日
                  民事第五庭    審判長法官  薛中興
                                      法官  羅月君
                                      法官  宣玉華
以上正本係照原本作成。
本裁定不得再抗告。
中    華    民    國    99    年    12    月    8     日
                                    書記官  謝梅琴

司法院資訊處製作；財團法人民間司法改革基金會備份。
